高雄高等行政法院判決
　　　　　　　　　　　　　　　　　　 96年度訴字第00499號
　　　　　　　　　　　　　　　.
原　　　告　威陽實業股份有限公司
代　表　人　甲○○
被　　　告　雲林縣政府
代　表　人　乙○○　縣長
訴訟代理人　丁○○
　　　　　　丙○○
上列當事人間因建築法事件，原告不服內政部中華民國96年4月
10日台內訴字第0960022106號訴願決定，提起行政訴訟。本院判
決如下：
    主  文
原告之訴駁回。
訴訟費用由原告負擔。
    事  實
壹、事實概要：
    緣原告未經許可，擅自於雲林縣斗六市○○路及中山路口往
    東西向快速道路方向等20處樹立招牌廣告，經被告於民國（
    下同）95年6月20日接獲檢舉後派員勘驗屬實，乃以95年6月
    23日府城建字第0950062553號函通知原告於文到30日內提出
    申請或自行拆除，並認原告已違反建築物第97條之3第2項規
    定，遂依同法第95條之3規定，以95年8月8日府城建字第095
    2701411號函裁處原告每處招牌廣告罰鍰新台幣（下同）4萬
    元，20處共計80萬元。原告不服，提起訴願，經遭決定駁回
    ，遂提起本件行政訴訟。
貳、兩造之聲明：
一、原告聲明求為判決：
（一）訴願決定及原處分均撤銷。
（二）訴訟費用由被告負擔。
二、被告聲明求為判決：
（一）原告之訴駁回。
（二）訴訟費用由原告負擔。
參、兩造主張之理由：
一、原告主張之理由略為：
（一）按「行政行為，應依下列原則為之：1、採取之方法應有
      助於目的之達成。2、有多種同樣能達成目的之方法時，
      應選擇對人民權益損害最少者。3、採取之方法所造成之
      損害不得與欲達成目的之利益顯失均衡。」為行政程序法
      第7條所明定。依此，行政機關行使裁量權，除不得逾越
      法定之裁量範圍，並應符合法規授權之目的，且須依照比
      例原則，就當事人有利及不利之情形一併注意，否則即構
      成裁量瑕庛之違法，此觀行政程序法第7條、第9條、第10
      條規定自明。
（二）被告係以原告於前揭20處未經申請設置廣告招牌而共裁處
      原告80萬元之罰鍰，然查，系爭廣告招牌雖設立於20處，
      然大約是同一時間設立，且為同一廣告訴求，僅是不同地
      點，且設置處所亦相隔不遠，被告95年6月20日到現場告
      誡，原告於同年6月23日收到需拆除之函文，隨即於7月5
      日就已拆除，被告卻於同年8月8日針對每一處都裁處4萬
      元之罰鍰，20處共計裁處80萬元之鉅款，此事實認定容有
      未合，且亦違反上開行政程序法第7條規定之比例原則。
      爰依法聲明求為判決訴願決定及原處分均撤銷。
二、被告答辯之理由略以：
（一）按建築法第97條之3第2項及第3項規定：「招牌廣告及樹
      立廣告之設置，應向直轄市、縣（市）主管建築機關申請
      審查許可，直轄市、縣（市）主管建築機關得委託相關專
      業團體審查，其審查費用由申請人負擔。」「前2項招牌
      廣告及樹立廣告之一定規模，申請審查許可程序、施工及
      使用等事項之管理辦法，由中央主管建築機關定之。」次
      揭同法第95條之3規定：「本法修正施行後，違反第97條
      之3第2項規定，未申請審查許可，擅自設置招牌廣告及樹
      立廣告者，處建築物所有權人、土地所有權人或使用人新
      台幣4萬元以上20萬元以下罰鍰，並限期改善或補辦手續
      ，屆期仍未改善或補辦手續者，得連續處罰。必要時，得
      命其限期自行拆除其招牌廣告或樹立廣告。」又招牌廣告
      及樹立廣告管理辦法第2條規定：「本辦法用辭定義如下
      ：1、招牌廣告：指固著於建築物面上之電視牆、電腦顯
      示板、廣告看板、以支架固定之帆布等廣告。2、樹立廣
      告：指樹立或設置於地面或屋頂之廣告牌（搭）、綵坊、
      牌樓等廣告。」
（二）被告係因接獲檢舉，於95年6月20日派員赴雲林縣斗六市
      ○○路與中山路口往東西向快速道路方向等地，發現未經
      申請許可擅自樹立之20處招牌廣告，原告違反第97條之3
      第2項規定事實明確，被告依同法第95條之3規定，以95年
      8月8日府城建字第0952701411號函處原告每處招牌廣告4
      萬元罰鍰，20處共計80萬元罰鍰，揆諸前揭規定，原處分
      並無不合，應予維持。至原告稱系爭廣告物之設置處所相
      隔不遠，幾乎位於同一處所乙節，依附件之照片及說明，
      系爭廣告物分設於斗六市與斗南鎮○○○路口明顯處，所
      陳與事實不符，併予指駁，且本件未依其他法令之規定處
      以罰鍰，並未違反行政罰法「一行為不二罰」之規定。
    理  由
壹、程序部分：
    原告之代表人原為郭秦玲，嗣變更為甲○○，茲據甲○○以
    代表人之身分聲明承受訴訟等情，有原告公司變更登記表及
    聲請狀附卷可稽，依法核無不合，應予准許，先此敘明。
貳、實體部分：
一、按「本法修正施行後，違反第97條之3第2項規定，未申請審
    查許可，擅自設置招牌廣告或樹立廣告者，處建築物所有權
    人、土地所有權人或使用人新臺幣4萬元以上20萬元以下罰
    鍰，並限期改善或補辦手續，屆期仍未改善或補辦手續者，
    得連續處罰。必要時，得命其限期自行拆除其招牌廣告或樹
    立廣告。」「招牌廣告及樹立廣告之設置，應向直轄市、縣
    （市）主管建築機關申請審查許可，直轄市、縣（市）主管
    建築機關得委託相關專業團體審查，其審查費用由申請人負
    擔。」分別為建築法第95條之3及第97條之3第2項定有明文
    。
二、本件原告未經許可，擅自於雲林縣斗六市○○路及中山路口
    往東西向快速道路方向等20處位置樹立招牌廣告，經被告於
    95年6月20日接獲檢舉後派員勘驗屬實，乃以95年6月23日府
    城建字第0950062553號函通知原告於文到30日內提出申請或
    自行拆除，並認原告已違反建築物第97條之3第2項規定，遂
    依同法第95條之3規定，以95年8月8日府城建字第095270141
    1號函裁處原告每處招牌廣告罰鍰4萬元，20處共計80萬元等
    情，為兩造所不爭執，並有95年6月20日檢舉書暨所附照片2
    0幀、被告95年6月23日府城建字第0950062553號函及95年8
    月8日府建字第0952701411號函附原處分卷可稽，自堪認定
    。而原告提起本件訴訟，無非以：系爭廣告招牌雖設立於20
    處，然大約是同一時間設立，且為同一廣告訴求，僅是不同
    地點，且設置處所亦相隔不遠，原告收到被告前揭拆除之函
    文後，亦已隨即拆除系爭招牌廣告，被告卻針對每一處都裁
    處罰鍰4萬元，20處共計裁處80萬元之鉅款，顯違反行政程
    序法第7條規定之比例原則云云，資為爭執。
三、經查，原告系爭廣告招牌係分別樹立於雲林縣斗六市○○路
    及中山路口往東西向快速道路方向、府文路與龍潭北路丁字
    路口、仁義路16號往外環路口、仁義路外環電信機房牆面、
    江厝里100巷招待所、東西向交流道往斗六方向、文化路675
    號、西平路465號、西平路大山電纜公司旁、明德路與公明
    路3號口、中山路與六合街口、雲林路新庄25號、延平路建
    國路口、延平路與新生路口、延平路3段49號、延平路3段與
    大埤路口、文化路696-2號、明德路與文化路口、佳東里環
    球技術學院旁共20處；又前揭招牌廣告之面積大約各為20×
    20台尺，係原告於95年5月間分別僱用2家廣告承包商，先後
    於一星期左右搭建完成等情，除原告於本院96年9月5日準備
    程序及96年10月3日言詞辯論時陳述在卷外，復有前揭照片
    20紙附原處分卷可稽，應可信實。依建築法第97條之3第2項
    規定，舉凡招牌廣告及樹立廣告之設置，不論規模如何，皆
    應向直轄市、縣（市）主管建築機關申請審查許可。然查，
    原告並未事先向被告申請樹立廣告之許可，即擅自於上開地
    點設置廣告招牌，其已違反建築法第97條之3第2項規定甚明
    。又建築法第95條之3後段規定對違反第97條之3第2項規定
    ，未申請審查許可，擅自設置招牌廣告或樹立廣告者，直轄
    市、縣（市）主管建築機關於「必要時，得命其限期自行拆
    除其招牌廣告或樹立廣告。」而是否命其拆除，主管機關於
    行使裁量權時，得就廣告之設置或樹立是否足以影響行車安
    全、都市景觀及有無改善之可能性而作綜合之考量。經查，
    依卷附之照片觀之，原告於雲林縣斗六市○○○路口之明顯
    位置，先後分別設置前揭巨型廣告共20處，對行駛於道路之
    車輛駕駛人易分散其注意力，而影響行車之安全；且大幅之
    廣告招牌內容，亦足以破壞市容之觀瞻，則被告以前揭函文
    命其拆除，依法核無不合。另依上開建築法第95條之3前段
    之規定，只要有違反同法第97條之3第2項之規定，未申請審
    查許可，擅自設置招牌廣告或樹立廣告者，即構成裁處罰鍰
    之要件；而非須先命其拆除未果，始得裁處罰鍰，是原告主
    張其收受被告前揭拆除之函文後，隨即已拆除系爭廣告招牌
    ，被告卻針對每一處都裁處罰鍰4萬元，20處共計裁處80萬
    元之鉅款，顯有未合云云，洵不足採。至原告主張前揭廣告
    招牌設置於同一時間，為同一廣告訴求，雖不同地點，但均
    在斗六市，因而請求被告將20處做一個行為處理云云。惟查
    ，行政罰係以行為人違反行政法上之作為義務時，即應按其
    個別違反之行為，分別裁處行政罰鍰；本件原告於95年5月
    間在前揭雲林縣斗六市○○○路口之明顯位置共20處，分別
    僱用2家廣告承包商，於一星期左右分別搭建完成上開面積
    各為20×20台尺之巨型廣告等情，已如前述，由此足見，原
    告於不同時間，在不同地點，分別搭建前揭內容相似但形狀
    不同（有上開照片附卷可稽）之巨型廣告招牌，顯係各別不
    同之行政違章行為，揆諸前揭說明，即應按其個別違反之行
    為，分別裁處行政罰鍰。且原告先後分別設置前揭巨型廣告
    招牌共20處，對行駛於道路之車輛駕駛人易分散其注意力，
    而影響行車之安全；又大幅之廣告招牌內容，亦足以破壞市
    容之觀瞻，則被告審酌原告前揭各違章行為之情狀，依上開
    建築法第95條之3前段之規定，對於原告樹立之前揭20處廣
    告招牌，對於每一處之違章行為各裁罰最低度之罰鍰4萬元
    ，20處共計裁處80萬元，核與前揭法律及行政罰法第25條規
    定均無不合，並無違反一事不二罰之原則，且其裁量權之行
    使亦無違法或濫用或違反比例原則之情事。是原告主張本件
    20處廣告招牌應視為一個違章行為裁處，被告將之做為20個
    違章行為處共計裁處80萬元之鉅款，顯違反行政程序法第7
    條規定之比例原則云云，顯有誤解，不足採取。
四、綜上所述，原告之主張均不可採。被告以原告未依建築法第
    97條之3第2項規定向主管機關申請審查許可，擅自在上述20
    處地點設置廣告招牌，乃依同法第95條之3規定對原告裁處
    每處各4萬元罰鍰，共計80萬元罰鍰，其認事用法，洵無違
    誤。訴願決定遞予維持，亦無不合。原告訴請撤銷為無理由
    ，應予駁回。又本件事證已臻明確，兩造其餘攻擊防禦方法
    ，均核與本件判決結果不生影響，爰不一一論述，附此敘明
    。
五、據上論結，本件原告之訴為無理由，依行政訴訟法第195條
    第1項後段、第98條第1項前段，判決如主文。
中    華    民    國    96    年    10    月    24    日
                  第三庭審判長法  官  邱政強
                              法  官  李協明
                              法  官  詹日賢
以上正本係照原本作成。
如不服本判決，應於判決送達後20日內向本院提出上訴書狀，其
未表明上訴理由者，應於提起上訴後20日內向本院提出上訴理由
書（須按對造人數附繕本）；如於本判決宣示或公告後送達前提
起上訴者，應於判決送達後20日內補提上訴理由書（須附繕本）
。未表明上訴理由者，逕以裁定駁回。
中　　華　　民　　國　　96　　年　  10　　月　 24  　 日
　　　　　　　　　　　　　　　書記官  林幸怡
